臺灣臺南地方法院刑事判決
110年度訴字第1258號
公  訴  人  臺灣臺南地方檢察署檢察官
被      告  吳思賢


選任辯護人  李國禎律師(法扶律師)
            熊家興律師(法扶律師)
被      告  陳廷曄


            高梓詳


            孔祥志


上列被告因傷害等案件，經檢察官提起公訴（109年度偵字第207
16號），本院判決如下：
    主  文
乙○○成年人與少年共同犯傷害罪，處有期徒刑壹年陸月。
丁○○成年人與少年共同犯傷害罪，處有期徒刑肆月，如易科罰金
，以新臺幣壹仟元折算壹日。
丙○○成年人與少年共同犯傷害罪，處有期徒刑捌月。
甲○○成年人與少年共同犯傷害罪，處有期徒刑捌月。
扣案繩子壹條、束帶貳條、自白書壹張、和解書壹張、本票玖張
均沒收。
    事  實
一、乙○○因戊○○在LINE群組內散布其以不正手法經營色情行業之
    訊息並公布其經營地點一事而心生不滿，另亦受羅○妤（民
    國93年1月生，真實年籍姓名詳卷）之託，代為處理羅○妤指
    控戊○○對其強制性交、逼迫從事性交易等糾紛，遂於109年1
    0月31日22時30分許，與戊○○相約在乙○○斯時位於臺南市○區
    ○○路0段00號之住處（兼營業處所）2樓談判，戊○○邀約陳祉
    維、「蔡育呈」陪同前往，乙○○則聯絡丁○○、甲○○到場，丁○○帶羅○妤一起去，甲○○再邀丙○○一同前往該處。嗣該2名陪
    同戊○○前去之友人陳祉維、「蔡育呈」與甲○○先行離開，留
    戊○○在場，後因乙○○、丁○○要求戊○○就其不當作為予以賠償
    作為和解條件，戊○○不從，並對於其遭指控之事有所反駁，
    丙○○即基於傷害之犯意，持刀具以刀背敲戊○○之頭部、持磨
    刀石敲打戊○○之手部，戊○○為自保即拿出防狼噴霧欲朝乙○○
    等人噴灑，乙○○閃躲後，隨即衝上前搶下戊○○手上之防狼噴
    霧，並與在場之丁○○、丙○○（承前傷害犯意）、羅○妤，及
    後續經乙○○聯繫返回現場之甲○○，暨另2名真實姓名年籍不
    詳之人（均無證據證明係未成年人），共同基於傷害及私行
    拘禁之犯意聯絡，乙○○、丁○○、丙○○、甲○○及上開2名真實
    姓名年籍不詳之人以徒手或分持牌尺及棍棒方式毆打戊○○，
    羅○妤則協助壓制戊○○，復由乙○○、丁○○及上開2名真實姓名
    年籍不詳之人持繩子及束帶將戊○○雙手、雙腳綑綁，並以膠
    帶封貼其嘴巴，剝奪其行動自由，將其拘禁在該處，並致戊○○受有頭部鈍傷、左側上臂、右側上臂、左側前臂、右側前
    臂挫傷及左側眼結膜出血之傷害。隨後，甲○○離開現場，乙○○、丁○○、丙○○、羅○妤及該2名真實姓名年籍不詳之人，承
    前開私行拘禁之犯意聯絡，將戊○○拘禁在該處，乙○○向戊○○
    威嚇稱：須拿出新臺幣（下同）20萬元賠償金才會釋放等語
    ，致戊○○心生畏懼，期間，該等人脅迫戊○○在已寫好內容之
    自白書、和解書及本票上簽名或強拉戊○○之手在該等文件上
    按捺指印，並由丙○○持刀架住戊○○，脅迫戊○○立即撥打電話
    向親友借錢，在場其他人則輪流在旁看守戊○○不讓其逃跑，
    戊○○因向親友借款無著，迫於乙○○要脅其須拿出現金始能離
    開，復透過中國信託商業銀行之行動達人APP申辦預借現金1
    萬4,000元，該等人即共同以上述強暴、脅迫手段使戊○○行
    該等無義務之事。嗣丙○○離開現場，乙○○、丁○○、羅○妤及
    上開2名真實姓名年籍不詳之人，仍承前開私行拘禁之犯意
    聯絡，繼續拘禁戊○○，待戊○○申辦預借現金成功，始將戊○○
    鬆綁，自上址2樓帶至地下室，繼續將戊○○關押於地下室，
    期間曾將戊○○之一手上銬在樓梯扶手，並由乙○○、丁○○、羅
    ○妤輪流看守，繼續拘禁戊○○。直至109年11月2日上午某時
    ，戊○○趁隙透過FACEBOOK通訊軟體聯絡壬○○向其求救，員警
    輾轉接獲通報後立即前往上址處理，當場發現乙○○、丁○○、
    己○○、戊○○在上址屋內，戊○○斯時始恢復其行動自由，員警
    並當場扣得上開戊○○受強暴或脅迫手段而簽名或捺印之自白
    書、和解書各1紙、面額5萬元本票8張及面額40萬元本票1張
    ，暨戊○○遭綑綁使用之繩子及束帶，而查悉上情。
二、案經戊○○訴由臺南市政府警察局第五分局報告臺灣臺南地方
    檢察署檢察官偵查起訴。
    理  由
壹、程序事項
一、按司法機關所製作必須公開之文書，除有兒童及少年福利與
    權益保障法第69條第1項第3款或其他法律特別規定之情形外
    ，不得揭露足以識別刑事案件之當事人或被害人之兒童及少
    年身分之資訊，兒童及少年福利與權益保障法第69條第1項
    、第2項定有明文。本件羅○妤於案發時係未滿18歲之少女，
    有其年籍資料在卷可查，依前揭規定，不得揭露其姓名或其
    他足以識別身分之資訊，是本判決關於其身分資訊予以隱匿
    。
二、關於證據能力之認定：
　㈠按被告以外之人於審判外之言詞或書面陳述，除法律有規定
    者外，不得作為證據，刑事訴訟法第159條第1項定有明文。
    查被告乙○○及其辯護人爭執告訴人戊○○、證人羅○妤警詢筆
    錄均係傳聞證據，不具有證據能力，本院審酌戊○○、羅○妤
    業均已於本院審理時以證人身分到庭接受交互詰問，且其等
    於警詢時所為之陳述，並無刑事訴訟法第159條之2得為證據
    之例外情形存在，揆諸前揭規定，應認告訴人戊○○、證人羅
    ○妤於警詢時所為之陳述，對於被告乙○○所涉犯行部分，自
    無證據能力。
　㈡本判決其餘所引用具傳聞證據性質之供述證據，檢察官、被
    告乙○○及其辯護人、被告丁○○、丙○○、甲○○於本院準備程序
    及審理時，均已明示同意有證據能力（本院卷一第154至155
    、299至300頁、本院卷二第10至11、190至191頁），經本院
    審酌該等證據作成時之情況，並無違法取證或其他瑕疵，與
    本案待證事實均具有關聯性，亦無顯不可信之情況，認為以
    之作為證據應屬適當，依刑事訴訟法第159條之5第1項規定
    ，均有證據能力。
　㈢另本判決所引用之非供述證據，與本案待證事實均具有證據
    關聯性，且無證據證明係公務員違背法定程序所取得，依刑
    事訴訟法第158條之4規定之反面解釋，亦均有證據能力。
貳、認定犯罪事實所憑之證據及理由：
一、訊據被告丁○○於本院審理時就上開犯罪事實坦承不諱（本院
    卷二第211、246至261頁），其餘被告則答辯如下：
　㈠被告乙○○固坦承其有徒手毆打戊○○成傷，並與丁○○及另2名真
    實姓名年籍不詳之人共同以繩子及束帶綑綁戊○○，將戊○○拘
    禁在其上址住處，要求戊○○拿出20萬元才能離開，並要求戊○○立即向外借款，迄員警於109年11月2日接近中午時到場查
    獲止，期間有與丁○○一同看顧戊○○等事實，惟否認有持牌尺
    、棍棒傷害戊○○，亦否認有要求戊○○簽自白書、和解書、本
    票，及以手銬銬住戊○○等情，辯稱：因為戊○○拿防狼噴霧出
    來我才衝上去打他，我只有徒手毆打戊○○，可能其他人有拿
    牌尺起來揮舞，但沒有人拿牌尺、棍棒打戊○○，現場沒有棍
    棒；我打完、綁完戊○○，就睡著了，不知道戊○○有簽自白書
    、和解書及本票；我住處沒有放手銬，也不知道誰有用手銬
    將戊○○銬住；我也沒有要求羅○妤幫忙看守戊○○，羅○妤是自
    己待在那邊等著拿錢，我只有在臨時離開時，叫她幫忙看一
    下云云。被告乙○○之辯護人則以：戊○○的傷勢看不出來有任
    何是棍棒造成的傷勢，如果棍棒敲下去，此傷勢應該一看即
    知，甚至有骨折，故有無拿棍棒攻擊此部分有疑義等語為被
    告乙○○辯護。
　㈡被告丙○○固坦承有受甲○○邀約，與甲○○一同前往乙○○上址住
    處，且現場戊○○有被毆打及綑綁之事實，惟矢口否認有何共
    同傷害、私行拘禁戊○○之犯行，辯稱：我沒有拿刀具以刀背
    敲打戊○○的頭，也沒有拿磨刀石打戊○○的手，戊○○原先說我
    拿水果刀，又改成藍波刀，乾脆說我帶槍出去；當時戊○○拿
    出防狼噴霧出來，就一群人衝上去打戊○○，我只有在旁勸架
    ，將戊○○拉開，沒有動手毆打戊○○，如果在場這麼多男人拿
    棍棒打戊○○，戊○○怎麼可能只有這樣的傷勢；而且是乙○○他
    們叫戊○○簽本票，戊○○不是在我面前簽本票，因為我早上4
    點還要上班，我工作的地點在麻豆，我就離開了，他們之間
    的債務糾紛我就不理，他們自己處理，我不知道戊○○有打電
    話跟人借錢，我於109年11月1日、11月2日回去乙○○住處是
    在那邊聊天而已云云。
　㈢被告甲○○固坦承有受乙○○邀約，與丙○○一同前往乙○○上址住
    處之事實，惟矢口否認有何共同傷害、私行拘禁戊○○之犯行
    ，辯稱：乙○○找我去談判，戊○○承認有對羅○妤性侵、逼迫
    其性交易等事情之後，我就跟戊○○2名友人陳祉維、「蔡育
    呈」一起離開現場了，我在場的時候還沒打起來，我後續也
    沒有回到現場毆打、綑綁戊○○，羅○妤於偵查中說我有打，
    但她一開始就認錯人了，她誤以為我是「阿文」，但我不是
    「阿文」，我綽號叫「控仔」，而且戊○○說我有拿棍棒，但
    現場也沒有找到棍棒云云。
二、經查：
　㈠乙○○因戊○○在LINE群組內散布其以不正手法經營色情行業之
    訊息並公布其經營地點一事而心生不滿，另亦受羅○妤之託
    ，代為處理羅○妤指控戊○○對其性侵、逼迫其從事性交易等
    糾紛，遂於109年10月31日22時30分許，與戊○○相約在乙○○
    斯時位於臺南市○區○○路0段00號之住處（兼營業處所）2樓
    談判，戊○○邀約陳祉維、「蔡育呈」陪同前往，乙○○則聯絡
    丁○○、甲○○到場，丁○○帶羅○妤一起去，甲○○再邀丙○○一同
    前往該處，嗣該2名陪同戊○○前去之友人陳祉維、「蔡育呈
    」與甲○○先行離開，留戊○○在場繼續談判等情，此據被告4
    人於本院審理時供述在卷（本院卷二第218至222頁、第246
    至247頁、第261頁、第272頁），核與證人戊○○於本院審理
    時、證人陳祉維於警詢時、證人羅○妤於本院審理時之證述
    大致相符（本院卷二第47至48、54至55頁；警卷第138頁；
    本院卷二第22至23頁），復有戊○○散布上開訊息之LINE對話
    紀錄擷圖5張、戊○○與羅○妤間談論性交易相關LINE對話紀錄
    擷圖2張在卷可參（警卷第79至85、93頁、第87至89頁）。
    又員警於109年11月2日上午某時輾轉接獲通報而前往乙○○上
    址住處查看時，戊○○人在該處地下室，身上有傷，經員警通
    報救護車立即將其送醫後，經診斷受有頭部鈍傷、左側上臂
    、右側上臂、左側前臂、右側前臂挫傷及左側眼結膜出血之
    傷害等情，亦有員警身上配戴之密錄器錄影畫面擷圖6張（
    警卷第73至77頁），及衛生福利部臺南醫院診斷證明書、急
    診病歷單暨所附傷勢照片在卷可參（偵卷第177至197、201
    頁），復為被告4人所不爭執（本院卷一第156至157、300至
    301頁），是戊○○自109年10月31日前往乙○○上址住處談判起
    ，迄至109年11月2日員警登門查看為止，均待在乙○○上址住
    處內，未曾離開，期間並曾遭毆傷等事實，先堪認定。
　㈡證人即告訴人戊○○就其於上開期間，與乙○○等人間之衝突起
    因及案發經過，於偵查中具結證稱：我進去乙○○上址住處後
    ，有看到乙○○、丁○○、丙○○、甲○○、羅○妤，還有1個叫「文
    宗」的人，乙○○、丁○○、丙○○、甲○○他們有質問我是不是跟
    羅○妤發生性行為，還有問我在網路上張貼乙○○經營摸摸茶
    相關不實訊息以及把乙○○營業場所地址講出來的事情，他們
    說我的行為害他們不能營業，要我賠償80萬元給他們以及羅
    ○妤，後來跟我一起過去的陳祉維、「蔡育呈」聽乙○○他們
    講完之後，覺得我有打羅○妤，就踹我一腳，然後就離開現
    場了，我不承認有傷害羅○妤，也不想賠償，他們就打我，
    是在我朋友陳祉維、「蔡育呈」離開之後才打的，丙○○聽從
    乙○○之指示，拿刀背戳我的頭，也有拿磨刀石打我，再拿水
    果刀打我，乙○○、丁○○、丙○○有拿牌尺打我，乙○○、甲○○也
    有拿棍棒打我，後來他們有拿束帶綁我，我被綁到沙發，我
    被綁起來之後，他們有脅迫我在事先寫好內容的自白書、和
    解書上簽名或蓋指印，或是他們拿我的手去蓋指印，他們也
    有脅迫我簽本票，是乙○○、丙○○叫丁○○去拿本票出來，我簽
    完之後，還是被綁住，他們要我去借錢，跟打電話跟銀行照
    會，當時有拿刀子架著我，還要我打電話跟親戚、朋友借錢
    ，他們拿我的手機，叫我撥電話，開擴音，我有打給我媽媽
    、「林欣儀」、賣菜的老闆、「典佑商行」的老闆，跟他們
    借錢，我也有照他們要求操作中國信託銀行的行動達人APP
    申辦預借現金1萬4,000元，不過他們沒有將借到的錢領走，
    我被綁住的時候，他們有人輪流進出看顧我，後來因為向銀
    行預借現金有過，丁○○就將我鬆綁，到隔天（即109年11月1
    日）晚上，我被帶到地下室囚禁，在地下室的時候有被手銬
    銬在樓梯間，羅○妤有在地下室看管我，乙○○、丁○○則在樓
    上，我趁羅○妤在睡覺的時候，偷用電腦登入我的臉書，跟
    我的朋友求救，直到109年11月2日接近中午時，警察到現場
    的時候我才獲救，當時現場只有乙○○、丁○○、羅○妤，其他
    人我不清楚，從109年10月31日22時30分到109年11月2日中
    午這段期間，乙○○始終在場，丁○○和羅○妤輪流看守我，丙○○、甲○○在談判那天晚上有在，一直到我被上銬時他們也在
    現場，還有另外1、2位，他們都是來來去去等語（偵卷第80
    至85、173至174頁）；於本院審理時復具結證稱：我走上2
    樓，看到乙○○、丁○○、甲○○，之後丙○○帶羅○妤上來，除了
    這些人之外，在我那2位朋友離開後過沒多久有另外2個人上
    來2樓，但我不知道他們是誰，當天我有聽到在場人稱呼丙○○為「小高」，也有聽到在場人有人綽號叫「控仔」，那人
    應該是甲○○，另外也有聽到在場有人叫「阿文」的，起初談
    判，我那2位朋友還在的時候，乙○○先說我散布他經營摸摸
    茶行業的事情，要我賠償40萬元，我沒有答應要賠這筆錢，
    乙○○、丁○○接著提到羅○妤的事情，說我性侵羅○妤，還有逼
    羅○妤賣淫，要我賠償20萬元或40萬元，確切金額忘記了，
    丙○○、甲○○這時候也在場，我有反駁說我沒有他們指控性侵
    、逼迫賣淫的事情，不答應賠償，我手機就被搶走，然後丙○○就亮出藍波刀，拿刀指向我，說我為什麼還不承認性侵、
    脅迫羅○妤賣淫的事情，這時候我朋友陳祉維、「蔡育呈」
    離開現場，因為我借不到錢，丙○○就拿刀背敲我的頭、拿磨
    刀石打我的手，在丙○○拿磨刀石正要打我的時候，我拿防狼
    噴霧出來自衛，沒有噴到他們，他們跑到很遠的一邊，沒有
    噴到任何人，接著我就被乙○○、丁○○、丙○○他們圍上來壓制
    住我，然後羅○妤也有幫忙壓制，當時我不清楚甲○○在不在
    ，我被壓制住後，就被乙○○、丁○○毆打，他們一開始是徒手
    打，後來都有拿牌尺打我，丙○○在壓制住我的時候也有打我
    ，過沒多久我有看到甲○○拿棒球棍上來打我，我不太清楚乙○○有沒有拿球棍打我，也不記得丙○○有無拿牌尺打我，有另
    外2個人也上來2樓，1個高高壯壯、平頭、手臂有刺青，1個
    矮矮胖胖、嘴巴有吃過檳榔的痕跡，我被打之後，手腳被用
    束帶跟繩子捆住，手被綁在背後面，嘴巴被膠帶貼住，我被
    綁住之後，他們要我簽自白書、和解書跟本票，在問我要不
    要簽本票的時候，有暫時把我鬆開，當時在場的人有乙○○、
    丁○○、丙○○及另外2位我不知道名字的人，我有簽2張本票，
    其他是丁○○寫上面的內容跟簽名，然後他們有拉我的手在這
    些資料上面蓋指印，簽完名、蓋完指印之後，我又被綁起來
    ，因為他們怕我跑走，乙○○說要我至少拿出20萬元，才要放
    我走，叫我打電話跟別人借錢，丙○○拿著我的手機開擴音，
    我有打給典佑（音同）的老闆、菜商老闆、餐廳師傅、國中
    同學、我媽媽借錢，當時因為丙○○拿刀架在我身上，我沒有
    在電話中跟我媽說發生什麼事情，只有簡單說要借20萬元，
    但我打了那些電話都借不到錢，他們說一定要拿到錢才會放
    我出去，我才又透過銀行的APP申辦預借現金，他們看到我
    手機通知訊息說預借現金有過，那位矮矮胖胖的人才把我鬆
    綁，然後乙○○、丁○○以及那2位分別高高壯壯、矮矮胖胖的
    人把我帶到地下室，那個矮矮胖胖的人用手銬把我銬在樓梯
    扶手，地下室的門是關著的，後來我昏睡，睡醒之後，只有
    看到羅○妤，我的手也沒有被銬住，我嘗試要開門，但地下
    室的門還是鎖著的，我趁機用電腦透過FB聯繫我朋友報警，
    警察來的時候，我才恢復行動自由，當時在場的人有乙○○、
    丁○○、羅○妤，我沒有看到丙○○、甲○○他們，我有印象的是
    ，甲○○在一開始談判過程中有離開，後來又回來，手上有拿
    球棒，我確定甲○○跟另2位分別高高壯壯、矮矮胖胖的人是
    不同人，我在2樓被綑綁的時候，丙○○、甲○○有在，他們大
    概是109年11月1日凌晨3、4點離開的，大約109年11月1日下
    午2、3點，我有看到他們有再回來，要我快點把錢拿出來等
    語甚詳（本院卷二第40、49至72頁）。是依戊○○上開偵查中
    及本院審理時之證述，戊○○與乙○○相約在乙○○住處2樓談判
    ，乙○○、丁○○、丙○○、甲○○、羅○妤均在現場；戊○○受質問
    後未拿出錢賠償，丙○○即拿刀具以刀背敲戊○○之頭部，並持
    磨刀石敲打戊○○之手部，戊○○此時拿出防狼噴霧欲噴灑，旋
    遭乙○○、丁○○、丙○○等人群起圍攻壓制在沙發，乙○○、丁○○
    、丙○○，及隨後到場並手持棍棒之甲○○，分別以徒手或持牌
    尺、棍棒方式毆打戊○○成傷，羅○妤亦有幫忙壓制，有另2位
    真實姓名年籍不詳外觀分別高高壯壯、平頭、手臂有刺青；
    矮矮胖胖、嘴巴有吃過檳榔痕跡之人亦在場，該等人持繩子
    及束帶綑綁戊○○之手腳，並以膠帶封貼其嘴巴，隨後乙○○、
    丁○○、丙○○及上開2名真實姓名年籍不詳之人強逼戊○○在和
    解書、自白書及本票等文件上簽名或逕拉住其手在上面按捺
    指印，並要求戊○○至少要先拿出20萬元賠償金，才會放人，
    續由丙○○持刀架住戊○○，脅迫戊○○撥打電話向親友借錢，惟
    均借款無著，待戊○○向銀行申辦預借現金成功，乙○○、丁○○
    及上開2名真實姓名年籍不詳之人始將戊○○鬆綁，續將戊○○
    從上址2樓帶至地下室，將其上銬在樓梯扶手，並鎖住地下
    室門口，持續拘禁戊○○，期間由乙○○、丁○○、羅○妤輪流看
    守戊○○，直至戊○○趁隙透過友人報警始獲救等情，前後所述
    大致相符。
　㈢又本案查獲經過，係因戊○○於109年11月2日上午某時，趁隙
    透過臉書聯絡壬○○向其求救，壬○○通知戊○○之母親王錦雲，
    並協助報警處理，戊○○始獲救而恢復其行動自由；且警方接
    獲通報後前往乙○○上址住處時，現場係乙○○應門，丁○○亦在
    場，警方前往地下室查看，見戊○○位在沙發，羅○妤亦在該
    處，嗣警方當場查扣夾於筆記本內之自白書、和解書各1紙
    、面額5萬元本票8張及面額40萬元本票1張等各情，亦據證
    人王錦雲於警詢證稱：戊○○的朋友壬○○約於109年11月2日10
    時許撥電話給我，跟我說戊○○遭人綁架，戊○○用臉書跟他求
    救叫他聯絡我，因為我不知道如何報案，我就委託壬○○幫我
    報案等語明確（本院卷一第471頁），並有員警身上配戴之
    密錄器錄影畫面擷圖6張、乙○○簽具之自願受搜索同意書、
    臺南市政府警察局第五分局搜索扣押筆錄、扣押物品目錄表
    、警員辛○○110年1月7日職務報告、臺南市政府警察局111年
    4月27日南市警勤字第1110240039號函暨所附臺南市政府警
    察局新營分局受理案件明細表各1份、戊○○事後向壬○○道謝
    之MESSENGER對話紀錄擷圖1張在卷可參（警卷第73至77、61
    至67頁、偵卷第135頁、本院卷一第409至411頁、第215頁）
    ，復有戊○○簽名或捺印之自白書（內容寫有戊○○自白有羅○
    妤指控之事）、和解書（內容寫有戊○○與羅○妤以40萬元和
    解）各1紙、面額5萬元本票8張及面額40萬元本票1張扣案可
    佐，及該等扣案物照片，暨本院勘驗扣案本票之勘驗筆錄1
    份在卷可證（警卷第97、91、99頁、本院卷二第210頁）。
    再觀諸戊○○於遭綑綁期間被乙○○拍攝上傳網路之照片1張（
    偵卷第223頁），可見戊○○於乙○○上址住處2樓遭毆傷，左眼
    明顯瘀青，手被綁在背後，嘴巴遭以膠帶封貼，躺在沙發上
    ；另觀諸戊○○之傷勢照片（偵卷第181至191頁），可見戊○○
    頭部及四肢多處紅腫瘀青、左眼瘀青腫脹，其右手肘處並有
    長條裂開之瘀傷；而警方於109年11月2日在乙○○上址住處2
    樓現場採集繩索、束帶等物證，經鑑定結果，繩索及束帶上
    之斑跡確與戊○○之DNA-STR型別相符，亦有臺南市政府警察
    局109年12月29日南市警鑑字第1090665742號鑑定書1份附卷
    可稽（偵卷第127至129頁），及繩子1條、束帶2條扣案可佐
    。是由上開各節，足堪佐證戊○○前開證述其於109年10月31
    日22時30分許，前往乙○○上開住處談判，遭在場乙○○等人毆
    打而受有前揭傷害，並遭該等人以繩子及束帶綑綁拘禁在該
    處，迄員警於109年11月2日獲報前往現場營救前，此段期間
    其行動自由均受限制；且其於行動自由受限制期間，復遭在
    場乙○○、丁○○、丙○○、羅○妤及另2名真實姓名年籍不詳之人
    以強暴、脅迫手段逼迫其在事先寫好內容之和解書、自白書
    及本票等文件上簽名或逕拉住其手在上面按捺指印等各情，
    確屬可信。
　㈣再者，觀諸戊○○持用門號0000000000號之帳單所示通話明細
    資料及來電通話紀錄（本院卷一第201頁、偵卷第227頁），
    戊○○手機門號0000000000號於109年11月1日0時22分許起至
    同日0時41分許止，有多次撥打電話至戊○○所述其母親王錦
    雲及友人之門號之通話紀錄，其中，戊○○於109年11月1日0
    時36分許，撥出電話至其母親王錦雲持用門號0000000000號
    通話之內容，亦據證人王錦雲於警詢證稱：於109年11月1日
    約0時30分許，我在睡覺的時候接到戊○○的電話問說「是否
    有20萬元」，我回道「我沒有，身上沒有那麼多錢」，我聽
    得出來電話那頭似乎很緊張，也有聽到戊○○那邊似乎有其他
    人的聲音，之後戊○○沒出聲，電話就被他掛掉了等語明確（
    本院卷一第470頁），從王錦雲上開所述情境，可徵當時戊○○確係處於遭旁人脅迫之情形下撥打電話借款；此外，戊○○
    於109年11月2日0時49分許，透過中國信託商業銀行行動達
    人APP，申辦信用卡預借現金1萬4,000元，亦有中國信託商
    業銀行股份有限公司110年1月6日中信銀字第1102000073號
    函暨所附授權LOG紀錄1份附卷可佐（偵卷第103至107頁），
    由上開各節足堪佐證戊○○前開證述其於行動自由受拘束期間
    ，因乙○○威嚇要求其需立即拿出20萬元賠償金才能離開，於
    遭丙○○持刀架住脅迫之情形下，撥打電話向其母親及友人借
    款，嗣因借款無著，迫於乙○○要求一定得拿出現金始能離開
    ，其又向銀行申辦信用卡預借現金等情，確屬可信。
　㈤再者，證人即在場之羅○妤就戊○○於109年10月31日至同年11
    月2日此段期間，在乙○○上址住處內發生衝突之起因及案發
    經過，於偵查中具結亦證稱：一開始是戊○○開我跟乙○○、丁○○副本，他們約好在乙○○上址住處談判，乙○○、丁○○、丙○○
    、甲○○、戊○○有到場，他們叫戊○○賠償我，賠償就是我從事
    性交易的那段，還有和解書上寫的內容，乙○○是叫戊○○賠40
    萬元，戊○○有拿防狼噴霧要噴我們，乙○○他們就打戊○○，還
    把他綁起來，是戊○○2位朋友走之後，戊○○才被打，我沒有
    打戊○○；拿刀威脅戊○○的人是1個綽號叫「小高」的人，我
    有看到有人拿磨刀石打戊○○，乙○○、丙○○都有拿牌尺打戊○○
    ，乙○○也有拿棍棒打戊○○，在場有一些人是壓制戊○○，有一
    些人是打他，丙○○也有打戊○○，丁○○有把戊○○手腳綁起來，
    乙○○要戊○○簽80萬元本票，戊○○是被打完之後才簽自白書、
    和解書及本票，簽完後，他們又叫戊○○打電話借錢，戊○○有
    打電話，但沒借到錢，他們要戊○○至少拿出20萬元才要放他
    回去，丙○○有離開現場又再回來處理戊○○借貸的事；一開始
    是在2樓，後來我有回家，我再過去時，他們人就都在地下
    室，戊○○的手還被手銬銬住，一直被關在地下室關到警察來
    ，警察到的時候我也在現場，戊○○被關的這3天我大部分都
    在那邊，中間有離開過，是我、乙○○、丁○○輪流看守戊○○，
    但大部分是乙○○在看；「另外我要補充檢察官方才提到的人
    之外，當天現場還有一個打他的人叫『控仔』（台語），當時
    做筆錄時，控仔也有去」等語（偵卷第157至160頁）；嗣於
    本院審理時，經當庭確認乙○○、丁○○、丙○○、甲○○之長相後
    ，復結稱：當時乙○○、丁○○、丙○○、甲○○及另1名綽號「阿
    文」之人均在現場，丙○○綽號叫「小高」，「阿文」跟「控
    仔」長得很像，但是是不同人，「阿文」年紀大概三、四十
    歲，戊○○則與其2名朋友一起到場，大家先在2樓談判，乙○○
    他們幫我主張我被性侵害、被逼性交易這些事，要戊○○賠我
    錢，也有談到戊○○在網路上說乙○○他們經營色情行業、公開
    營業地點照片，要求戊○○賠償乙○○營業損失，後來戊○○帶的
    2位朋友先離開，「控仔」也有先離開，當時乙○○、丁○○、
    丙○○、甲○○、「阿文」都在場，還是在談要戊○○賠償的事情
    ，當時桌上有刀子，綽號「小高」之人拿刀威脅戊○○，戊○○
    拿東西要噴我們，然後大吼大叫，就被打了，打成一片，很
    亂，有人拿牌尺出來打，我記得「阿文」有拿牌尺，乙○○有
    拿棍棒，打完之後有把戊○○綁起來，綁的時候乙○○、丁○○有
    在場，之後戊○○才簽自白書、和解書、本票；偵查中提到「
    控仔」做筆錄那天有去，講的是指警察109年11月2日到現場
    的那天，我印象中「控仔」有到派出所做筆錄等語明確（本
    院卷二第14至32頁）。是依證人羅○妤上開偵查中及本院審
    理時之證述，就現場綽號叫「小高」之丙○○有拿刀威脅戊○○
    、也有人拿磨刀石打戊○○，與戊○○同行2名友人離開後，戊○○拿出防狼噴霧要噴，就被在場乙○○、丁○○、丙○○及綽號「
    阿文」之人衝上前毆打，有人拿牌尺、棍棒打，有人負責壓
    制，綽號「控仔」之人也有打戊○○，戊○○遭毆打後手腳被綁
    起來，乙○○要求戊○○簽本票，戊○○有簽自白書、和解書及本
    票，也有打電話借錢，但沒借到錢，後來被帶到地下室用手
    銬銬住，之後其與乙○○、丁○○在場輪流看守戊○○，直到警察
    到場等各情，核與證人戊○○前開證述均大致相符。又丙○○之
    綽號為「小高」，此除經證人戊○○、羅○妤證述明確之外，
    亦經丁○○於本院審理時供述在卷（本院卷二第259頁），且
    丁○○於警詢時並曾供稱：現場有人拿刀用刀柄敲戊○○的頭等
    語（警卷第14頁）；另甲○○之綽號為「控仔」，此為甲○○於
    本院審理時所自承（本院卷二第275頁），且案發當時在場
    之乙○○、丁○○亦均稱呼甲○○為「控仔」（本院卷二第239、2
    60頁），又丙○○於偵查中亦曾供稱：打起來的時候，甲○○當
    時有在現場等語（偵卷第262頁），再衡以羅○妤係立於乙○○
    等人一方，受乙○○、丁○○協助向戊○○追討賠償，且羅○妤與
    丙○○、甲○○2人於109年10月31日談判時係初次見面，其等彼
    此間均無恩怨或糾紛，羅○妤實無動機設詞攀誣乙○○、丙○○
    、甲○○並虛構上開情節以陷害其等入罪、自己亦承受偽證罪
    責風險之理。再參以乙○○上開住處內確實有刀子、磨刀石、
    牌尺及棍棒等物，此情除據乙○○於本院準備程序時供承明確
    （本院卷一第150頁）外，亦據丁○○於本院審理時供稱：現
    場桌上放有刀子、磨刀石，旁邊有放牌尺等語在卷（本院卷
    二第212、254、255頁）。是綜合上開各情，益徵證人戊○○
    前開證述其遭丙○○持刀具以刀背敲打頭部、以磨刀石敲打手
    部，並遭乙○○、丁○○、丙○○、甲○○分別以徒手或持牌尺、棍
    棒等工具毆打後綑綁拘禁於乙○○上開住處，復於行動自由受
    限制期間，遭強迫簽立自白書、和解書及本票，並受丙○○持
    刀威脅撥打電話借款，復遭以手銬銬於地下室，直至警察到
    場查獲始恢復其行動自由等各情，確屬真實可信。
　㈥被告丙○○雖辯稱其未拿刀具及磨刀石敲打戊○○，僅在場勸架
    及觀看，未參與毆打及綑綁戊○○暨後續脅迫戊○○簽本票等資
    料及借款之事，其當時即離開現場去上班，嗣後又去乙○○上
    址住處僅是在聊天；並指摘證人戊○○原先稱其拿水果刀，嗣
    又改成藍波刀，不可採信云云。惟告訴人、證人之陳述有部
    分前後不符，或相互間有所歧異時，究竟何者為可採，法院
    仍得本其自由心證予以斟酌，非謂一有不符或矛盾，即應認
    其全部均為不可採信；其基本事實之陳述，若果與真實性無
    礙時，則仍非不得予以採信（最高法院93年度台上字第5421
    號、81年度台上字第5303號、74年度台上字第1599號判決意
    旨參照）。證人戊○○前開偵查中及本院審理時之證述，雖就
    丙○○所持刀具樣式係水果刀或藍波刀一節，前後證述內容固
    有歧異，然其就遭丙○○以刀具敲打並以刀子架住威脅其撥打
    電話借款等主要情節之證述前後均屬相符，又本件案發時間
    為109年10月31日至同年11月2日，距離本院111年6月21日交
    互詰問戊○○之審理期日已有1年餘之久，衡諸人之記憶隨著
    時間經過，難免漸趨模糊，尤其對事件之枝微末節更易淡忘
    ，或與其他生活經歷結合而產生記憶干擾，此乃一般人之記
    憶不可避免之自然缺陷，而戊○○當時遭何種刀具敲打及威脅
    ，實屬較為細節部分，可能因歷時甚久或與其他生活經歷結
    合而產生記憶干擾，亦可能因當時處於情緒緊張狀態下而未
    能記憶清楚，自不得遽以此即認證人戊○○前開證詞之憑信性
    堪疑，而全然摒棄不採，丙○○徒以此指摘戊○○證述不可採信
    ，難認有據。又丙○○有持刀具、磨刀石敲打戊○○，並與乙○○
    等人共同徒手或分持牌尺及棍棒方式毆打戊○○並綑綁戊○○後
    將之拘禁，復與在場人強迫戊○○簽立自白書、和解書及本票
    等資料，並持刀架住戊○○威脅其撥打電話借款等情，業經本
    院綜合勾稽證人戊○○、羅○妤、王錦雲之證述、被告乙○○、
    丁○○之供述暨前引客觀事證予以認定並詳述如前；此外，觀
    諸丙○○自承其當時持用門號0000000000號行動電話之網路移
    動歷程資料（偵卷第123頁），丙○○於109年11月1日15時57
    分許至17時57分許、同日18時57分許至20時59分許、同日21
    時3分許至23時57分許、109年11月2日0時57分許至2時13分
    許，其基地台位置均顯示在「臺南市○區○○路0段00號樓頂」
    ，此址與乙○○自承其當時持用門號0000000000號行動電話之
    雙向通聯記錄及網路移動歷程資料於109年10月31日至同年1
    1月2日間所顯示之基地台位置相同（見偵卷第115至118頁）
    ，且丙○○經本院提示上開網路歷程資料後，亦自承其於上開
    時段確有在乙○○上址住處內（本院卷二第268至270頁），可
    見丙○○於戊○○遭拘禁在該處之期間確實多次前往現場，再參
    佐證人羅○妤前開證述丙○○於離開後又有再回到乙○○上開住
    處處理戊○○借款一情，益徵戊○○前開證述丙○○有持刀威脅其
    借款一情屬實；而丙○○於偵查中及本院審理時均供稱其於10
    9年11月1日凌晨離開乙○○上址住處去上班後，就沒有再返回
    現場等語（偵卷第263頁、本院卷二第267頁），嗣經本院提
    示上開網路歷程資料後始改口供稱有返回現場，倘如丙○○所
    辯，其在場僅係勸架及旁觀，並未參與上述毆打、綑綁及脅
    迫戊○○借款等事，又何須隱瞞自己事後又多次返回現場之事
    ？益見丙○○上開所辯其未參與毆打、綑綁及脅迫戊○○借款等
    事云云，係臨訟卸責之詞，均不足採。
　㈦被告甲○○雖辯稱其於衝突發生前已與戊○○2名友人離開現場，
    未參與毆打、綑綁戊○○並將之拘禁在乙○○上址住處等過程，
    並指摘證人羅○妤誤認其為「阿文」云云。而查，證人羅○妤
    固於偵查中證稱：「（問：【提示甲○○相片影像資料】認識
    這個人？）認識，他綽號叫『阿文』，但他是拿麻將捲尺打他
    ，不是拿棍棒」等語（偵卷第159頁），而有誤認甲○○為綽
    號「阿文」之人之情形；惟其於偵查中亦曾證稱：「另外我
    要補充檢察官方才提到的人之外，當天現場還有一個打他的
    人叫『控仔』（台語），當時做筆錄時，控仔也有去」等語（
    偵卷第159頁），並於本院審理時證稱：「阿文」及「控仔
    」長得很像，但為不同人；偵查中提到「控仔」做筆錄那天
    有去，講的是指警察109年11月2日到現場的那天，我印象中
    「控仔」有到派出所做筆錄等語（本院卷二第27、31頁），
    參以甲○○首次經警察通知到案說明並製作筆錄之日期為109
    年11月2日（見警卷第17頁被告甲○○之警詢筆錄），且甲○○
    之綽號確為「控仔」，業如前述，足認羅○妤上開證述所指
    其在場親眼見聞「控仔」有打人，該人確為甲○○且無誤認之
    情形。又甲○○有與在場乙○○等人共同徒手或分持牌尺及棍棒
    方式毆打戊○○並綑綁戊○○後將之拘禁等情，業經本院綜合勾
    稽證人戊○○、羅○妤之證述、被告乙○○、丁○○之供述暨前引
    客觀事證予以認定並詳述如前，甲○○空言辯稱其未參與毆打
    、綑綁並拘禁戊○○云云，亦無可採。至被告甲○○雖當庭聲請
    傳喚當時與戊○○一同前往之友人陳祉維到庭作證，欲證明其
    與戊○○2名友人陳祉維、「蔡育呈」一起離開現場，並未參
    與後續毆打、綑綁戊○○之過程（本院卷二第192頁），惟甲○○確有參與毆打、綑綁並拘禁戊○○之犯罪事實已臻明確，又
    甲○○亦自承其與該2名友人離開乙○○上址住處後即自行前往
    他處，並未與戊○○該2名友人待在同處（本院卷二第33頁）
    ，縱使甲○○有與該2名友人一同離開，惟陳祉維既無從證明
    甲○○確未返回現場，自無傳喚陳祉維到庭作證之必要。
　㈧被告乙○○雖辯稱現場沒有棍棒，其僅有徒手毆打，未與在場
    人分持牌尺、棍棒毆打戊○○；其辯護人亦辯護稱戊○○所受傷
    勢未明顯有棍棒造成之傷勢外觀或骨折，故有無拿棍棒攻擊
    此部分有疑義；被告丙○○、甲○○亦辯稱現場未經查扣棍棒，
    如多人以棍棒毆打，戊○○不可能僅有如此傷勢云云。惟認定
    犯罪事實所憑之證據，並不以直接證據為限，間接證據亦包
    括在內，即綜合各種直接及間接證據，本於推理作用為認定
    犯罪事實之基礎，如無違背一般經驗法則，尚非法所不許；
    須強調者，無論直接或間接證據，其為訴訟上之證明，須於
    通常一般之人均不致有所懷疑而得確信其為真實之程度者，
    始得據為有罪之認定（最高法院76年台上字第4986號判決意
    旨參照）。查，本件警方到場雖未扣得刀子、磨刀石、牌尺
    、棍棒，惟本院何以依證人戊○○、羅○妤、王錦雲之證述、
    被告4人之供述暨前引客觀證據認定丙○○有持刀具、磨刀石
    敲打戊○○並持刀威脅之，且乙○○、丙○○、甲○○有與丁○○共同
    以徒手或分持牌尺、棍棒方式毆打戊○○，業經本院詳述如前
    ；況被告乙○○於警詢時亦曾供承：戊○○拿防狼噴霧噴我們，
    我們將防狼噴霧搶走後，我們約2、3個人將戊○○壓在沙發上
    ，我用拳頭打戊○○的臉，旁邊的人有拿麻將牌尺打戊○○等語
    （警卷第5頁），再衡以一般手持棍棒毆打所造成之傷勢，
    依毆打力道大小不一而異，未必持棍棒毆打即必然導致明顯
    傷勢外觀或嚴重如骨折之傷勢，是被告乙○○空言否認有與在
    場人分別持牌尺及棍棒毆打戊○○云云；被告乙○○之辯護人徒
    以戊○○所受傷勢未明顯有棍棒造成之傷勢外觀或骨折而主張
    戊○○未受棍棒毆打；被告丙○○、甲○○則辯稱現場未經查扣棍
    棒，如多人以棍棒毆打，戊○○不可能僅有如此傷勢云云，均
    無可採。
　㈨被告乙○○另辯稱其未要求戊○○簽立自白書、和解書及本票，
    當時其睡著了，對於此事並不知情，亦未以手銬銬住戊○○云
    云。惟查，乙○○有與在場人以強暴、脅迫手段逼迫戊○○在已
    寫好內容之自白書、和解書及本票上簽名或強拉戊○○之手在
    該等文件上按捺指印，並於戊○○向銀行預借現金成功後，與
    丁○○及另2名真實姓名年籍不詳之人一同將戊○○帶至地下室
    ，以手銬銬住等情，業經本院綜合勾稽證人戊○○、羅○妤之
    證述、被告丁○○之供述暨前引客觀事證予以認定並詳述如前
    ；又乙○○自承其當時持用門號0000000000號行動電話之雙向
    通聯記錄及網路移動歷程資料於109年10月31日至同年11月2
    日間所顯示之基地台位置均在「臺南市○區○○路0段00號」（
    見偵卷第115至118頁），再參佐證人羅○妤前開證述戊○○遭
    拘禁期間，大部分都是乙○○在看顧一情，則乙○○對於戊○○有
    簽立上開資料、有遭以手銬銬在地下室等情，自無不知之理
    ，況乙○○於警詢業已供承：我有叫戊○○簽立自白書、和解書
    及本票，戊○○簽完係交給我等語（警卷第3至4頁），其嗣於
    本院審理時驟然改稱其未要求戊○○簽自白書、和解書及本票
    ，對於戊○○有簽立該等資料一事不知情，並辯稱對於手銬一
    事亦不知情云云，顯不足採。
　㈩從而，綜合上開證人戊○○、羅○妤之證述相互勾稽，暨前述客
    觀證據及被告4人之供述互為參佐，再參以被告乙○○於本院
    審理時供稱：戊○○拿防狼噴霧出來時，當時在場的人有我、
    丁○○、丙○○、羅○妤以及另2名外觀分別高高壯壯、矮矮胖胖
    之人（其中1名綽號叫「阿文」），我有衝上去搶下戊○○手
    上防狼噴霧、毆打戊○○並將其壓制在沙發，隨即叫在場其他
    人幫我拿繩子及束帶，與丁○○一起將戊○○手腳綑綁起來，另
    2名外觀分別高高壯壯、矮矮胖胖之人也有協助我綁戊○○，
    我有要求戊○○至少要拿出20萬元才能離開；在甲○○離開後，
    我有打電話聯繫甲○○跟他說我有打戊○○等語（本院卷二第21
    5、225、231至245頁）；另丁○○於本院審理時供稱：戊○○拿
    防狼噴霧出來時，我有徒手毆打戊○○，剛好旁邊有牌尺，我
    就拿牌尺起來打戊○○，羅○妤在場有幫忙壓制戊○○，乙○○說
    要將戊○○綁起來，在場人有人幫忙壓制，有人幫忙拿繩子及
    束帶，我有跟乙○○一起綁戊○○，乙○○要戊○○拿出20萬元才能
    離開，在場人有幫忙看著戊○○不要讓他逃跑，後來戊○○被帶
    到地下室，我和乙○○、羅○妤輪流看守戊○○等語（本院卷二
    第254至261頁），足認戊○○於109年10月31日至同年11月2日
    在乙○○上開住處內，確遭丙○○持刀具以刀背敲打頭部、以磨
    刀石敲打手部，並遭乙○○、丁○○、丙○○及嗣後經乙○○聯繫返
    回現場之甲○○，暨另2名真實姓名年籍不詳、外觀分別高高
    壯壯、矮矮胖胖之人（其中1名綽號叫「阿文」）分別以徒
    手或持牌尺、棍棒等工具毆打戊○○，羅○妤於過程中亦有協
    助壓制，致戊○○受有如事實欄所載之傷害，該等人並將戊○○
    綑綁拘禁於乙○○上開住處；嗣戊○○於行動自由受限制期間，
    遭強迫簽立自白書、和解書及本票，並受丙○○持刀威脅撥打
    電話向親友借款，及向銀行申辦預借現金，待預借現金成功
    ，復經乙○○、丁○○及上開2名真實姓名年籍不詳之人帶往地
    下室以手銬銬住，關押於上鎖之地下室，期間由乙○○、丁○○
    、羅○妤輪流看守戊○○，直至警察到場查獲始恢復其行動自
    由等事實，至堪認定。
三、共同正犯之成立，祇須具有犯意之聯絡，行為之分擔，既不
    問犯罪動機起於何人，亦不必每一階段犯行，均經參與。共
    同實行犯罪行為之人，在合同意思範圍內，各自分擔犯罪行
    為之一部，相互利用他人之行為，以達其犯罪之目的者，即
    應對於全部所發生之結果，共同負責；共同正犯間，非僅就
    其自己實行之行為負其責任，並在犯意聯絡之範圍內，對於
    他共同正犯所實行之行為，亦應共同負責（最高法院32年上
    字第1905號、97年度台上字第2517號判決意旨參照)。再者
    ，共同正犯之意思聯絡，不限於事前有所協議，其於行為當
    時，基於相互之認識，以共同犯罪之意思參與者，亦無礙於
    共同正犯之成立（最高法院73年台上字第1886號判決意旨參
    照）。且共同正犯間之犯意聯絡，不以明示為必要，即相互
    間有默示之合致，亦無不可（最高法院97年度台上字第1783
    號判決意旨參照）。本件起因係戊○○在LINE群組內貼文散布
    乙○○以不正手法經營色情行業之訊息並公布其營業地點一事
    ，及羅○妤指控戊○○對其強制性交、逼迫從事性交易等糾紛
    ，乙○○遂與戊○○相約談判，起初在場之人即乙○○、丁○○、丙○○、甲○○，均知悉當時談判目的係為處理上開情事，要求戊○○賠償，而乙○○為主談者，羅○妤為事件當事者，丁○○、甲○○係乙○○找來協助談判，丙○○亦經甲○○邀約一同前往現場，
    該等人均非毫無關係之純然旁觀者，而是立於乙○○一方，而
    除丙○○先持刀具、磨刀石敲打戊○○此部分無證據證明與在場
    其他人有共同犯意聯絡外，後續被告乙○○、丁○○、丙○○、甲○○與另2名真實姓名年籍不詳之人共同以徒手及分持牌尺、
    棍棒方式毆打戊○○成傷，羅○妤在場協助壓制，該等人並以
    繩子及束帶綑綁戊○○，將之拘禁在該處；除甲○○之外，其餘
    在場人繼而恐嚇戊○○須拿出現金始能離開，並以強暴、脅迫
    手段使戊○○行撥打電話向親友借款、簽立或按捺指紋於自白
    書、和解書及本票、向銀行預借現金等無義務之事；嗣除丙○○之外，其餘在場人繼而將戊○○繼續拘禁在該處地下室，期
    間乙○○、丁○○、羅○妤輪流看守，直至戊○○輾轉透過友人報
    警而獲釋為止，足徵乙○○、丁○○、丙○○、甲○○就各自所參與
    上述毆打戊○○成傷、綑綁並拘禁戊○○及後續恐嚇、強制使戊○○行無義務之事等環節，彼此間及與羅○妤及上開另2名真實
    姓名年籍不詳之人之間有共同傷害、私行拘禁戊○○之明示或
    默示之犯意聯絡，相互利用他人之行為，以遂行傷害、私行
    拘禁戊○○之犯罪目的，至為明顯，是乙○○、丁○○、丙○○、甲○○就上述各自參與部分，自應共負其責。乙○○徒以其未明示
    要求羅○妤在場輪流看顧戊○○，辯稱其未與羅○妤共犯私行拘
    禁犯行云云，要無可採。
四、綜上所述，本案事證明確，被告乙○○、丙○○、甲○○所辯均無
    非臨訟飾卸之詞，委無可採，其等與被告丁○○上開犯行均堪
    認定，應予依法論科。
參、論罪科刑：
一、刑法第302條之妨害自由罪，包括「私行拘禁」及「以其他
    非法方法剝奪人之行動自由」兩種行為態樣；其中「私行拘
    禁」係屬例示性、主要性及狹義性之規定，而「以其他非法
    方法剝奪人之行動自由」則屬於補充性、次要性及廣義性之
    規定，必以行為人之行為不合於主要性規定，始能適用次要
    性規定處斷。若行為人所為既觸犯主要性規定，亦觸犯次要
    性規定，或由觸犯次要性規定，進而觸犯主要性規定，則應
    適用主要性規定予以論科（最高法院94年度台上字第3561號
    判決意旨參照）。故於剝奪被害人之行動自由後將被害人拘
    禁於一定處所，而繼續較久之時間，即屬「私行拘禁」，而
    無論處剝奪人之行動自由罪名之餘地。
二、本件被告丙○○持刀具、磨刀石敲打戊○○，並與被告乙○○、丁○○、甲○○與羅○妤及另2名真實姓名年籍不詳之人共同以徒手
    及分持牌尺、棍棒方式毆打戊○○或在旁壓制，致戊○○受有前
    開傷害，復持繩子及束帶將戊○○綑綁拘禁於乙○○上開住處，
    期間並控制戊○○之行動自由，迄為警查獲止，依上開說明，
    其等所為即已達「私行拘禁」之程度，自無論處剝奪人之行
    動自由罪名之餘地。是核被告乙○○、丁○○、丙○○、甲○○所為
    ，均係犯刑法第277條第1項之傷害罪，及同法第302條第1項
    之私行拘禁罪。起訴意旨認妨害自由部分係成立剝奪行動自
    由罪，容有誤會，惟此部分適用法條相同，尚無庸變更起訴
    法條。
三、被告乙○○、丁○○、丙○○、甲○○與羅○妤及另2位真實姓名年籍
    不詳之人間，就上開犯行各自參與部分，均具有犯意聯絡及
    行為分擔，業如前述，均應論以共同正犯。
四、罪數說明：
　㈠刑法第302條第1項、第304條第1項及第305條之罪，均係以人
    之自由為其保護之法益。而刑法第302條第1項之罪所稱之非
    法方法，已包括強暴、脅迫或恐嚇等一切不法手段在內。因
    之，如以非法方法剝奪他人行動自由行為繼續中，再以強暴
    、脅迫之手段迫使被害人行無義務之事，或對被害人施加恐
    嚇，則其強暴、脅迫、恐嚇之行為，仍屬於非法方法剝奪他
    人行動自由之部分行為，應僅論以刑法第302條第1項之罪，
    無另成立同法第304條或第305條之罪之餘地（最高法院89年
    度台上字第780號判決意旨參照）。本件被告乙○○、丁○○、
    丙○○基於單一犯意，於私行拘禁戊○○過程中，就恐嚇戊○○須
    拿出現金始能離開、並以強暴、脅迫手段使戊○○行撥打電話
    向親友借款、簽立或按捺指紋於自白書、和解書及本票、向
    銀行預借現金等無義務之事所為之強制舉措，均係在妨害行
    動自由之同一意念及行為繼續中所為之部分行為，均應僅論
    以私行拘禁罪1罪，而不另論以強制罪及恐嚇危害安全罪。
　㈡又刑法第302條第1項之罪，並非以傷害人為當然之方法，故
    基於剝奪人之行動自由犯意，於實行強暴行為之過程中，如
    別無傷害之故意，僅因拉扯致被害人受有傷害，乃施強暴之
    當然結果，固不另論傷害罪。然若其實行之強暴行為，同時
    具有傷害犯意，且發生傷害之結果，即難認係施強暴之當然
    結果，如經合法告訴，自應另負傷害罪責，並依想像競合犯
    規定，從一重處斷（最高法院103年度台上字第1478號判決
    意旨參照）。本件被告乙○○、丁○○、丙○○、甲○○共同基於傷
    害及私行拘禁之犯意聯絡，所犯上開傷害罪及私行拘禁罪，
    其行為局部重疊，均係以一行為觸犯上開2罪名，為想像競
    合犯，均應依刑法第55條規定，從一重之傷害罪處斷。公訴
    意旨認被告乙○○、丁○○所犯傷害及私行拘禁犯行之犯意各別
    、行為互殊，應分論併罰等語，容有誤會；另公訴意旨雖漏
    未敘及被告丙○○、甲○○涉犯私行拘禁犯行部分，惟此部分與
    被告丙○○、甲○○經起訴之傷害犯行部分，具有上述想像競合
    之裁判上一罪關係，並經本院當庭告知其等上開罪名（本院
    卷二第189頁），無礙於其等防禦權之行使，本院自應併予
    審理。
五、刑之加重：
　㈠按成年人教唆、幫助或利用兒童及少年犯罪或與之共同實施
    犯罪或故意對其犯罪者，加重其刑至二分之一，兒童及少年
    福利與權益保障法第112條第1項前段定有明文。其中，成年
    人教唆、幫助或利用兒童及少年犯罪或與之共同實行犯罪之
    加重，並非對於個別特定之行為而為加重處罰，其加重係概
    括性之規定，對一切犯罪皆有其適用，自屬刑法總則加重之
    性質（最高法院99年度台上字第1128號判決意旨參照）。
　㈡本件案發時，被告4人均為成年人，羅○妤（93年1月生）為未
    滿18歲之人，有被告4人及羅○妤之個人戶籍資料查詢結果單
    各1份存卷可佐（見本院卷一第13、27、33、37頁、偵卷彌
    封袋），又乙○○、丁○○均自承知悉羅○妤係未滿18歲之人（
    警卷第3頁、偵卷第265頁），此由扣案自白書上寫有「脅迫
    誘拐未成年（未滿17歲）少女」一語（警卷第97頁）亦足堪
    佐證；另丙○○、甲○○均知悉乙○○係受羅○妤之託，處理羅○妤
    指控戊○○對其所為不當之事，其等在場亦均有聽聞乙○○指責
    戊○○性侵未成年、讓未成年賣淫等情，此據丙○○、甲○○於本
    院審理時供承在卷（本院卷二第262頁、第273頁），其等對
    於羅○妤係未滿18歲之人一情亦可得預見，是被告4人明知或
    預見羅○妤為未滿18歲之人，仍與羅○妤共同實行上開傷害及
    私行拘禁犯行，自均應依兒童及少年福利與權益保障法第11
    2條第1項前段規定，加重其刑。
六、量刑：
　　爰審酌乙○○、丁○○、丙○○、甲○○均不思理性解決戊○○散布訊
    息所衍生其與乙○○間之糾紛以及羅○妤指控戊○○對其所為不
    當之事，竟違犯本件犯行，顯見其等均欠缺自制能力，視法
    律誡命為無物，所為造成戊○○身體上之傷害，並使戊○○心理
    感受驚懼、不安，殊為不該；復考量其等犯罪動機、目的、
    手段、各自參與涉案程度，及戊○○遭拘禁期間及其所受傷勢
    情形；暨丁○○坦承全部犯行，已見悔意，且與戊○○達成調解
    並賠償2萬元完畢，犯後態度良好，戊○○亦表示願意原諒丁○○之意，有本院111年度南司刑移調字第50號調解筆錄1份附
    卷可佐（本院卷一第143至144頁）；乙○○否認部分犯行，丙○○、甲○○均否認全部犯行，飾詞圖卸，未見絲毫悔意，其3
    人均未為實質賠償或徵得戊○○之諒解，其中，丙○○雖與戊○○
    達成賠償2萬元之調解協議，惟丙○○迄未賠償戊○○，戊○○亦
    於本院審理時表明因丙○○逾期給付，不欲再接受賠償之意（
    本院卷二第284頁）；復斟酌乙○○於本院審理程序時，趁交
    互詰問證人戊○○之際，當庭持手機自拍，其拍攝範圍並包含
    身後投影布幕顯示之戊○○傷勢照片（本院卷二第72頁），顯
    然藐視法庭秩序，其復當庭對戊○○辱罵嗆聲「你他媽的，你
    不要拿辣椒水出來就沒事」（本院卷二第215頁），犯後態
    度甚為惡劣，未見有所省悟，應予較重之刑度；兼衡檢察官
    及被害人戊○○之量刑意見（本院卷二第282至283頁），及被
    告4人之素行（乙○○於106年間有因不能安全駕駛案件經法院
    論罪科刑並執行刑罰完畢之紀錄；丁○○於107年間有因圖利
    媒介性交、不能安全駕駛等案件經法院論罪科刑並執行刑罰
    完畢之紀錄；丙○○無任何前科紀錄；甲○○於106年、109年間
    有因不能安全駕駛案件經法院論罪科刑並執行刑罰完畢之紀
    錄，分別有其等臺灣高等法院被告前案紀錄表各1份在卷可
    查），暨其等於本院審理時自述之智識程度及家庭經濟生活
    狀況（本院卷二第276頁）等一切情狀，分別量處如主文第
    一至四項所示之刑，就丁○○部分併諭知易科罰金之折算標準
    。
肆、沒收部分：
 一、扣案繩子1條及束帶2條，核屬被告乙○○所有、供其本案犯
    罪所用之物，業據其供承在卷（本院卷二第245頁）；另扣
    案戊○○遭脅迫簽立或捺印之自白書、和解書各1紙、面額5萬
    元本票8張及面額40萬元本票1張，核屬被告乙○○、丁○○、丙○○本案犯罪所生之物，上開扣案物品爰均依刑法第38條第2
    項前段規定，宣告沒收。
二、至被告丙○○供本案傷害戊○○犯行所用之刀具及磨刀石，被告
    4人本案傷害戊○○所分持之牌尺、棍棒，暨被告乙○○、丁○○
    關押戊○○所使用之手銬，固均屬其等供本案犯罪所用之物，
    惟未據扣案，且無證據證明係違禁物或須義務沒收之物，又
    該等物品為市面上可購得且價值低微之物，尚難藉由剝奪其
    等所有而達預防並遏止犯罪之作用，如予宣告沒收及追徵，
    除另使刑事執行程序開啟之外，對於沒收制度所欲達成預防
    目的之助益亦甚微，難認具刑法上之重要性，爰依刑法第38
    條之2第2項之規定，均不予宣告沒收。
三、其餘扣案物，均無證據證明與本案有何關聯性，爰均不予沒
    收。
據上論斷，應依刑事訴訟法第299條第1項前段，判決如主文。
本案經檢察官彭盛智提起公訴，檢察官庚○○到庭執行職務。
中　　華　　民　　國　　111 　年　　8 　　月　　9 　　日
                  刑事第七庭  審判長法　官  黃琴媛
                                    法  官  孫淑玉
                                    法  官  吳彥慧
以上正本證明與原本無異。
如不服本判決應於收受本判決後20日內向本院提出上訴書狀，並
應敘述具體理由。其未敘述上訴理由者，應於上訴期間屆滿後20
日內向本院補提理由書狀（均須按他造當事人之人數附繕本）「
切勿逕送上級法院」。 
　　　　　　　　　　　　　　　　　  書記官  張儷瓊
中　　華　　民　　國　　111 　年　　8 　　月　　11　　日
附錄本案論罪科刑法條：
中華民國刑法第277條第1項
傷害人之身體或健康者，處5年以下有期徒刑、拘役或50萬元以
下罰金。

中華民國刑法第302條第1項
私行拘禁或以其他非法方法，剝奪人之行動自由者，處5年以下
有期徒刑、拘役或9千元以下罰金。